臺灣花蓮地方法院民事判決　九十年度訴字第四一六號
　　原　　　告　丁○○
　　法定代理人　丙○○
　　被　　　告　乙○○
　　訴訟代理人　甲○○
右當事人間請求損害賠償事件，本院判決如左：
    主      文
被告應給付原告新臺幣壹拾柒萬捌仟捌佰陸拾玖元及自民國九十年六月九日起至清償
日止，按週年利率百分之五計算之利息。
原告其餘之訴駁回。
訴訟費用由被告負擔十分之四，餘由原告負擔。
本判決原告勝訴部分於原告以新臺幣陸萬元為被告供擔保後，得假執行。
原告其餘假執行之聲請駁回。
    事      實
甲、原告方面：
  一、聲明：
     (一)被告應給付原告新臺幣（下同）四十四萬二千五百七十一元及自起訴狀繕本
       送達翌日起至清償日止，按週年利率百分之五計算之利息。
     (二)原告願供擔保，請准宣告假執行。
  二、陳述：
      (一)被告於八十九年十一月十日駕駛車號Ｕ七—八九七０號自小客車，沿花蓮縣
        吉安鄉○○○街由南往北行駛，於同日下午二時三十分許，行經該街與稻香
        路交岔路口，應注意行經無號誌之交岔路口應減速慢行，作隨時停車之準備
        ，車輛行至無號誌而無交通警察指揮之交岔路口，同為直行車，左方車應暫
        停讓右方車先行，依當時情形又無不能注意之情形，竟疏於注意未減速慢行
        且未暫停讓右方車先行，致撞及原告所騎乘之ＰＱＬ─○四七號機車，原告
        因而受有左側股骨幹骨折之傷害。被告上開行為業經臺灣花蓮地方法院檢察
        署九十年度偵字第五七五號起訴在案，並經鈞院九十年度交簡字第十七號判
        決被告過失傷害，處拘役四十天，如易科罰金以三百元折算一日確定。
      (二)按因故意或過失，不法侵害他人之權利者，負損害賠償責任，民法第一百八
        十四條第一項前段定有明文。又不法侵害他人之身體或健康者，對於被害人
        因此喪失或減少勞動能力，或增加生活上之需要時，應負損害賠償責任；不
        法侵害他人之身體、健康、名譽、自由、信用、隱私、貞操，或不法侵害其
        他人格法益而情節重大者，被害人雖非財產上之損害，亦得請求賠償相當之
        金額。民法第一百九十三條第一項、第一百九十五條第一項亦分別定有明文
        。被告上開過失行為造成原告受有前揭傷害，乃傷害原告之身體及健康，且
        其間有因果關係，原告對於本件車禍雖亦有百分之三十過失責任，然無懈於
        被告依法應負之責任，故被告自應依法負損害賠償責任，茲將原告所得請求
        之損害賠償分述如左：
        (1)醫藥費：
          原告因本件車禍受有傷害，至財團法人基督教門諾會醫院（以下簡稱門諾
          醫院）就診，共計支出醫藥費一萬零五百七十一元。
        (2)增加生活上支出：
          原告於八十九年十一月十日至門諾醫院住院接受手術治療，至同年月二十
          日出院，每日由原告母親看護，依實務見解此種由家人看護亦可請求看護
          費用，依據門諾醫院之病患服務申請書，每日之看護費用為二千元，原告
          住院期間有接受看護之必要，共十日故看護費用得請求二萬元。
        (3)工作損失：
          原告原在花蓮縣吉安鄉生活科技聯盟任職，其負責人為羅範儀，亦兼營南
          亞玩具店，原告受領月薪約一萬二千元，而據門諾醫院九十年十二月十九
          日診斷證明書記載：「原告自八十九年十一月十日至同年十一月二十日在
          該院接受骨折復位及骨髓內釘固定手術，於八十九年十一月二十七日至九
          十年十月十五日在門診檢查、治療期間，病人沒有工作能力，骨折治療期
          間為八十九年十一月十日至九十年十月十五日」，則原告自八十九年十一
          月十日起至九十年十月十五日止，共十一個月無收入，其工作損失共計十
          三萬二千元，亦得請求被告賠償。
        (4)原告聘請律師費用：
          原告自偵查中及提起附帶民事訴訟均委任王政琬律師處理，其費用合計八
          萬元，依據臺灣高等法院之判決意旨，應認為屬於因侵權行為所另行支出
          之必要費用，得請求被告賠償。
        (5)慰撫金：
          被告撞傷原告之後不聞不問，而原告身體所受之痛楚造成行動不便無法外
          出謀生，內心之鬱悶可想而知，爰請求二十萬元之慰撫金，聊以慰藉。
        (6)以上各項共計四十四萬二千五百七十一元，原告自得依據侵權行為損害賠
          償之規定，請求被告予以賠償。
  三、證據：提出(一)診斷證明書二紙、(二)臺灣花蓮地方法院檢察署檢察官九十年度偵
      字第五七五號起訴書一份、(三)醫療費用收據一紙、(四)住院費用清單一紙、(五)薪
      資證明一紙、(六)刑事委任狀一紙、(七)附帶民事訴訟委任狀一紙、(八)收據一紙、
      (九)剪報資料二紙、(十)付款明細一紙、(十一)病患服務申請書一紙（均為影本）。
乙、被告方面：
  一、聲明：駁回原告之訴。
  二、陳述：
      被告對於過失責任部分同意原告所稱的比例，且對於醫療費用一萬零五百七十
      一元、工作損失十三萬二千元，以及增加生活上支出即看護費用二萬元部分，
      都沒有意見，是以，經扣減原告業已領取強制責任保險金四千九百三十一元之
      後，原告願意賠償被告十三萬元。至於原告主張精神慰撫金二十萬元，顯然過
      高；而律師費用部分，原告雖然提出剪報資料而主張實務上有此見解，但此僅
      為個案認定，而非通案一體適用，在本件並無應賠償律師費之情形，故亦不應
      准許。
  三、證據：未提出證據。
丙、本院依職權調取本院九十年度交簡字第十七號刑事卷宗全卷。
    理      由
一、本件原告主張被告於八十九年十一月十日駕駛車號Ｕ七—八九七０號自小客車，
    沿花蓮縣吉安鄉○○○街由南往北行駛，於同日下午二時三十分許，行經該街與
    稻香路交岔路口，竟疏於注意未減速慢行且未暫停讓右方車先行，致撞及原告所
    騎乘之ＰＱＬ─○四七號機車，原告因而受有左側股骨幹骨折之傷害，刑事部分
    經臺灣花蓮地方法院檢察署以九十年度偵字第五七五號起訴在案，並經臺灣花蓮
    地方法院九十年度交簡字第十七號判處被告過失傷害，處拘役四十日，如易科罰
    金以三百元折算一日確定等事實，業據其提出診斷證明書、臺灣花蓮地方法院檢
    察署九十年度偵字第五七五號起訴書為證，並經本院調取本院九十年度交簡字第
    十七號刑事卷宗，核閱屬實；而被告對於原告主張之上開等情亦不否認，堪信原
    告之主張為真實。
二、按汽車行經無號誌之交岔路口，應減速慢行，作隨時停車之準備。又汽車行駛至
    至無號誌而無交通警察指揮之交岔路口，如同為直行車或轉彎車者，左方車應暫
    停讓右方車先行，九十年五月三十日修正前之道路交通安全規則第九十三條第一
    項第四款、第一百零二條第一項第二款分別定有明文。被告持有駕駛執照，駕駛
    汽車時自應遵守上開規定，而當時天候、路況皆良好，此有道路交通事故調查報
    告表附於上開調取之刑事卷可參，被告竟疏未注意而未減速慢行且未暫停讓右方
    車先行，其對於本件車禍之發生自有過失；惟原告亦自陳其行經無號誌之交岔路
    口，未注意車前狀況減速慢行而與有過失，是審酌本件車禍之發生情節，應認被
    告之過失行為乃本件車禍肇事主因，而原告之過失行為屬於肇事次因，且此認定
    結果亦與附於刑事卷之臺灣省花東區車輛行車事故鑑定委員會花鑑字第九００一
    三七號函暨鑑定意見書、臺灣省行車事故覆議鑑定委員會府覆議字第九０一四五
    三號函之鑑定意見相符。經審酌上開肇事情節，原告主張其應付百分之三十過失
    責任，被告負擔百分之七十過失責任，堪信為真，且被告對於原告主張之過失比
    例亦不爭執，從而，應即依此比例依據民法第二百十七條第一項減輕被告之賠償
    金額。
三、按因故意或過失，不法侵害他人之權利者，負損害賠償責任，民法第一百八十四
    條第一項前段定有明文。又不法侵害他人之身體或健康者，對於被害人因此喪失
    或減少勞動能力，或增加生活上之需要時，應負損害賠償責任；不法侵害他人之
    身體、健康、名譽、自由、信用、隱私、貞操，或不法侵害其他人格法益而情節
    重大者，被害人雖非財產上之損害，亦得請求賠償相當之金額。民法第一百九十
    三條第一項、第一百九十五條第一項亦分別定有明文。被告上開過失造成原告受
    有前揭傷害，乃傷害原告之身體及健康，且其間有因果關係，從而，原告自得依
    法請求被告負損害賠償責任，茲就原告請求之金額審酌如左：
    (一)醫療費用、增加生活上支出、工作損失部分：
      原告主張因受有本件傷害而支出醫療費用一萬零五百七十一元，以及增加生活
      上支出即看護費用二萬元，並且受有工作損失十三萬二千元，業據其提出與所
      述相符之醫療費用收據、住院費用清單、薪資證明及病患服務申請書為證，被
      告對此部分亦不爭執，堪信原告之主張為真實。
    (二)律師費部分：
      原告主張其自偵查中及提起附帶民事訴訟均委任琬律師處理，費用合計八萬元
      ，故請求被告予以賠償；被告則辯稱不應賠償律師費用。按因故意或過失，不
      法侵害他人之權利者，應負損害賠償責任，民法第一百八十四條第一項前段定
      有明文。又損害賠償，除法律另有規定外或契約定有訂定外，應以填補債權人
      所受損害與所失利益為限，民法第二百十六條第一項亦定有明文。而債權人得
      以請求債務人予以賠償者，除債務人之行為與權利受侵害之間有因果關係之外
      ，尚須該行為與所受損害之間有因果關係，始得請求債務人予以賠償，蓋此目
      的乃在確定損害賠償之範圍。原告固主張其委任律師進行訴訟程序而支出律師
      費用，然在我國第一審訴訟程序未採行律師強制代理制度，當事人是否委任律
      師原有自由選擇之權，是以聘請律師所支出之費用尚難認屬於原告之損害，亦
      無法證明與被告之侵權行為間有因果關係；且原告亦未能舉證證明，其確實有
      無法自為訴訟行為之情形而有委任律師之必要，或者本件係因被告故意濫訟以
      致其無法處理複雜之法律問題及訴訟程序，而非委任律師無以為濟。從而，原
      告主張被告應賠償律師費用八萬元，於法不合，難認有理由。
    (三)慰撫金部分：
      原告主張其因本件傷害，身心遭受重創又無法出外謀生，故請求二十萬元之慰
      撫金以資慰藉。經審酌原告受傷之部位骨折以致行動不便，又須接受長期復健
      ，以及其原本半工半讀，因本件車禍無法工作，進而對學業或有影響；惟又審
      酌被告確有賠償之意，且原告所受傷害接受治療後得以完全復原，而非不治之
      重症，以及兩造之身分、地位等情，原告主張之慰撫金以十萬元為適當，超過
      此部分，則屬過高，不應准許。
四、綜合上述，原告主張其所受損害，包括醫療費用一萬零五百七十一元、增加生活
    上支出即看護費用二萬元、工作損十三萬二千元、慰撫金十萬元，總計二十六萬
    二千五百七十一元，應為真實，惟應依據上述原告所應負擔百分之三十過失責任
    比例，減輕被告之賠償金額，經計算後原告所得請求被告負擔之損害賠償金額即
    為十八萬零三百四十八元【262571－（262571×30﹪）＝183800】。又兩造並不
    爭執原告已領取強制汽車責任保險金四千九百三十一元，是此部分亦應予扣除，
    經扣除後原告所得主張之金額為十七萬八千八百六十九元（000000－0000＝1788
    69）。從而，原告依據侵權行為之法律規定，請求被告給付十七萬八千八百六十
    九元，及自起訴狀繕本送達翌日即九十年六月九日起至清償日止，按法定遲延利
    率百分之五計算之利息，為有理由，應予准許；超過此部分之請求，則無理由，
    應予駁回。
五、原告陳明願供擔保，聲請宣告假執行，經核其勝訴部份，合於法律之規定，爰酌
    定相當之擔保金額宣告之；其餘假執行之聲請，則因訴之駁回而失所附麗，不應
    准許，予以駁回。
六、據上論結，本件原告之訴為一部有理由，一部無理由，依民事訴訟法第七十九條
    但書、第三百九十條第二項，判決如主文。
中　　　華　　　民　　　國　　九十一　　年　　　五　　　月　　二十九　　日
                                        臺灣花蓮地方法院民事庭
~B審判長法官　陳心弘
~B法　　　官　郝燮戈
~B法　　　官　余明賢
右為正本，係照原本作成。
如對本判決不服，應於送達後廿日內，向本院提出上訴狀（應抄附繕本）。
~B法院書記官　林香君
中　　　華　　　民　　　國　　九十一　　年　　　五　　　月　　二十九　　日
